【裁判字號】    99,抗,309
【裁判日期】    991007
【裁判案由】    返還擔保金
【裁判全文】
臺灣高等法院民事裁定                   99年度抗字第309號
抗  告  人  大眾商業銀行股份有限公司（即有限責任高雄第二
            信用合作社之資產、負債及營業之概括承受人）
法定代理人  乙○○
代  理  人  丙○○
上列抗告人因與相對人甲○○間返還擔保金事件，對於中華民國
99年1月21日臺灣桃園地方法院98年度聲字第1643號所為裁定提
起抗告，本院裁定如下：
    主  文
原裁定廢棄。
抗告人於臺灣桃園地方法院95年度存字第4896號提存事件，所提
存之擔保金新臺幣壹拾捌萬元，准予返還。
抗告訴訟費用由相對人負擔。
    理  由
一、按訴訟終結後，供擔保人證明已定20日以上之期間，催告受
    擔保利益人行使權利而未行使，或法院依供擔保人之聲請，
    通知受擔保利益人於一定期間內行使權利並向法院為行使權
    利之證明而未證明者，法院應依供擔保人之聲請，以裁定命
    返還其提存物，民事訴訟法第104條第1項第3款定有明文；
    又上開規定，於其他依法令供訴訟上之擔保者準用之，亦為
    同法第106條所明定。又所謂「訴訟終結」，應從廣義解釋
    ，包括執行終結在內（最高法院92年度台抗字第379號裁定
    參照），在因假扣押所供擔保之情形，因該擔保係為保障受
    擔保利益人因不當假扣押所受損害而設，倘執行法院已依假
    扣押裁定實施假扣押之執行，則在供擔保人撤回假扣押之執
    行前，受擔保利益人所受損害仍可能繼續發生，損害額既未
    確定，固無從強令其行使權利，必待供擔保人已撤回假扣押
    之執行，始得謂訴訟終結（最高法院98年度台抗字第830號
    裁定參照）。惟假扣押之執行，依強制執行法第136條準用
    關於動產不動產執行之規定，故假扣押之執行係以查封為開
    始，而以假扣押之標的脫離假扣押之處置，如將假扣押標的
    交付執行，其程序已為終結（最高法院44年台上字第1328號
    判例參照），於此情形，供擔保人如證明已定20日以上之期
    間催告受擔保利益人行使權利而未行使者，即得聲請返還擔
    保金。
二、本件抗告人在原法院聲請意旨略以：第三人有限責任高雄第
    二信用合作社（下稱高雄二信）與相對人間請求清償債務事
    件，高雄二信前遵原法院於民國（下同）95年8月15日所為9
    5年度裁全字第7518號假扣押裁定，提供如主文第二項所示
    擔保金，並以原法院95年度存字第4896號提存事件提存在案
    。茲因該假扣押所執行查封相對人之不動產，業經原法院民
    事執行處以96年度執字第35735號強制執行事件拍定並執行
    完畢，而致訴訟終結，並已據高雄二信聲請原法院於98年10
    月8日通知受擔保利益人即相對人於21日內行使權利而未行
    使。抗告人已於98年8月21日經行政院金融監督管理委員會
    核准概括承受高雄二信之資產、負債及營業等情，業據其提
    出假扣押裁定、提存書、原法院民事執行處通知、原法院民
    事執行處函文、原法院98年10月8日桃院水民端98年度聲字
    第1339號函文、行政院金融監督管理委員會函文、原法院民
    事紀錄科查詢表及臺灣高雄地方法院函為證（見原法院卷第
    4至25頁），並經本院函請原法院查復：「本院95裁全字第
    7518號案件經改分本院95年執全字第4142號假扣押案件，債
    權人聲請執行如附表所示之不動產，因該不動產已有本院95
    年執字第28522號案件執行中，故本院95年執全字第4142號
    假扣押案件併入本院95年執字第28522號案件執行。後該案
    （95年執字第28522號）因拍賣無實益終結。後另有其他債
    權人聲請執行該標的，經分案本院96年執字第35735號案件
    辦理，並調上開卷宗執行拍賣完畢」（見本院卷第23至24頁
    ）屬實。是抗告人聲請返還上開擔保金，揆諸前揭說明，即
    無不合，自屬應予准許。乃原裁定不察，竟駁回抗告人所為
    返還上開擔保金之聲請，尚有未洽。抗告意旨執此指摘原裁
    定不當，聲明廢棄，為有理由。
三、據上論結，本件抗告為有理由，依民事訴訟法第492條前段
    、第95條、第78條，裁定如主文。
中    華    民    國    99    年    10     月    7    日
                  民事第五庭
                        審判長法  官 林鄉誠
                              法  官 梁玉芬
                              法  官 曾部倫
正本係照原本作成。
不得再抗告。
中    華    民    國    99    年    10    月  11     日
                              書記官 黃麗玲

司法院資訊處製作；財團法人民間司法改革基金會備份。
